【裁判字號】    97,重訴,75
【裁判日期】    970502
【裁判案由】    回復原狀
【裁判全文】
臺灣士林地方法院民事判決              97年度重訴字第75號
原      告  丙○○
訴訟代理人  張少騰律師
            陳怡欣律師
複  代理人  王師凱律師
被      告  乙○○
訴訟代理人  丁○○
            甲○○
上列當事人間回復原狀事件，本院於民國97年4 月18日言詞辯論
終結，判決如下：
    主  文
被告應給付原告新臺幣陸佰捌拾萬陸仟玖佰零伍元，及自民國九
十六年六月十四日起至清償日止，按週年利率百分之五計算之利
息。
訴訟費用新臺幣柒萬伍仟貳佰伍拾元由被告負擔。
本判決第一項，於原告以新臺幣貳佰貳拾陸萬玖仟元為被告供擔
保後，得假執行。但如被告以新臺幣陸佰捌拾萬陸仟玖佰零伍元
為原告預供擔保，得免為假執行。
    事實及理由
一、按訴狀送達後，原告不得將原訴變更或追加他訴，但請求之
    基礎事實同一者，擴張或減縮應受判決事項之聲明者，不在
    此限，被告於訴之變更或追加無異議，而為本案之言詞辯論
    者，視為同意變更或追加，民事訴訟法第255 條第1 項第2
    、3 款、第2 項分別定有明文。本件原告起訴時原請求：「
    被告應將坐落臺北市○○區○○段2 小段384 及384 之3 地
    號，應有部分各為4 分之1 之土地所有權移轉登記予原告。
    如不能返還，被告應給付原告新臺幣（下同）750 萬元，及
    自起訴狀繕本送達翌日起至清償日止，按週年利率5%計算之
    利息。」嗣於民國97年3 月21日當庭變更訴之聲明為：「(一)
    被告應給付原告750 萬元，及自起訴狀繕本送達翌日起至清
    償日止，按週年利率5%計算之利息。(二)願供擔保，請准宣告
    假執行。」復於97年4 月3 日以書狀變更訴之聲明為：「(一)
    被告應給付原告6,806,905 元，及自起訴狀繕本送達翌日起
    至清償日止，按週年利率5%計算之利息。(二)願供擔保，請准
    宣告假執行。」，核其變更，屬減縮應受判決事項之聲明及
    請求之基礎事實同一，且被告亦無異議而為本案之言詞辯論
    ，揆諸前開法條規定，應予准許，合先敘明。
二、原告起訴主張：兩造於94年3 月18日就伊所有坐落臺北市○
    ○區○○段2 小段384 、384 之3 地號，應有部分各為2 分
    之1 之土地，暨其門牌號碼臺北市南港區○○○路○ 段84巷
    2 號、3 號、4 號（未辦理保存登記），應有部分均為2 分
    之1 之建物（下合稱系爭房地，分則逕稱系爭土地、系爭房
    屋），簽訂不動產買賣契約（下稱系爭契約），約定買賣價
    金為1500萬元，共分5 期給付，每期給付300 萬元，第1 期
    應於簽約當日給付，第2 期款應於94年3 月25日給付，其餘
    尾款則分別應於94年4 月2 日、8 日、15日給付。而伊依約
    於被告給付第2 期款後，於94年4 月28日將系爭土地應有部
    分各4 分之1 所有權移轉予被告及其指定之訴外人李政錦。
    然被告嗣後即未再依約履行付款義務，經伊催告後，被告雖
    於94年7 月17日將登記於其名下之系爭土地應有部分4 分之
    1 移轉登記予原告，然仍不給付積欠價款，亦未自行將伊依
    約移轉予李政錦之系爭土地應有部分4 分之1 返還予伊，伊
    遂委請律師於95年9 月22日以台北台塑郵局第1038號存證信
    函（下稱系爭存證信函）解除系爭契約，系爭存證信函並於
    同年月23日經被告受領。嗣系爭土地於95年12月間為臺北市
    政府以市地重劃名義徵收，系爭房屋則由伊自行拆除並受領
    補償金693,095 元，則伊既已就系爭房屋4 分之1 受領補償
    金693,095 元，而被告尚未返還之系爭土地應有部分4 分之
    1 之價額，應為6,806,905 元（計算式：15,000,000÷2 －
    693,095 ＝6,806,905） ，是故，系爭契約業經合法解除後
    ，被告在客觀上顯已無法返還其所受領之標的物，伊爰依民
    法第259 條第6 款之規定，請求被告償還上開價額等語。並
    聲明：(一)被告應給付原告6,806,905 元，及自起訴狀繕本送
    達翌日起至清償日止，按週年利率5%計算之利息。(二)願供擔
    保，請准宣告假執行。
三、被告則抗辯略以：兩造應以協商方式解決本訴等語。並聲明
    ：(一)原告之訴駁回。(二)如受不利益判決，願供擔保，請准宣
    告免為假執行。
四、原告主張就系爭房地與被告訂有系爭契約，原告已將系爭土
    地應有部分4 分之1 所有權依約移轉登記予李政錦，詎被告
    未給付買賣價金，顯有違約等情，業據其提出系爭契約、土
    地謄本、存證信函、臺北市政府府地發字第09430507400 號
    函、臺北市南港區第2 期市地重劃區地上物拆遷費用明細等
    附卷可稽，亦為被告所不爭，原告所為之主張，應堪信為真
    實。
五、按契約當事人之一方遲延給付者，他方當事人得定相當期限
    催告其履行，如於期限內不履行時，得解除其契約; 解除權
    之行使，應向他方當事人以意思表示為之。民法第254 條、
    第258 條第1 項分別定有明文。本件原告既已於94年4 月28
    日依約及被告之指示，辦理系爭土地應有部分各4 分之1 所
    有權移轉登記予被告及其指定之第三人李政錦，有土地謄本
    在卷可憑（見本院卷第18頁），則被告依據系爭契約第7 條
    約定，即應於約定期限內給付買賣價金，然被告於給付原告
    600 萬元後，即未再依約付款，是被告給付遲延已堪認定，
    而原告於95年4 月19日寄發存證信函至被告址：臺北市北投
    區○○○ 路12之4 號2 樓，催告被告於文到7 日內給付買賣
    價金900 萬元，逾期則依法解除系爭契約，且沒收被告已給
    付之價款，業經被告本人收受，有95年5 月2 日簽收之回執
    附卷為證（見本院卷第26頁），此外，原告復於同年9 月22
    日寄發系爭存證信函至同址，通知被告解除系爭契約，並沒
    收被告已給付價款，業經其子賴穎溢代收，亦有同年月23日
    簽收之回執附卷為證（見本院卷第33頁），是以原告以系爭
    存證信函之送達，作為對被告為解除契約之意思表示，自屬
    有據。
六、次按契約解除時，當事人雙方負有回復原狀之義務，由他方
    所受領之給付物，應返還之；應返還之物有毀損、滅失或因
    其他事由，致不能返還者，應償還其價額，民法第259 條第
    1 、6 款定有明文。查系爭土地應有部分各4 分之1 因買賣
    原因而移轉登記予被告及李政錦名下，茲系爭契約既經解除
    ，則被告自負有回復原狀之義務。惟被告僅將其名下之系爭
    土地應有部分4 分之1 移轉予原告，至李政錦名下之系爭土
    地應有部分4 分之1 則已為臺北市政府以市地重劃為由徵收
    ，被告在客觀上已無法返還上開土地，故原告請求被告應償
    還其價額，即6,806,905 元（計算式：15,000,000÷2 －69
    3,095 ＝6,806,905） ，及自起訴狀繕本送達翌日即96年6
    月14日起至清償日止，按週年利率5%計算之利息，為有理由
    ，應予准許。
七、兩造陳明願供擔保請為宣告假執行或免為假執行，經核均與
    規定相符，爰分別酌定相當之擔保金額予以宣告。
八、本件判決基礎俱已臻明確，兩造其餘攻防方法及訴訟資料經
    本院審酌後，核與判決不生影響，無逐一論駁之必要，併此
    敘明。
九、據上論結，原告之訴為有理由，依民事訴訟法第78條、第87
    條第1 項、第390 條第2 項、第392 條，判決如主文。
中    華    民    國    97    年    5     月    2     日
                  民事第一庭  法  官  陳麗芬
以上正本證明與原本無異。
如對本判決上訴，應於判決送達後20日內向本院提出上訴狀。
中    華    民    國    97    年    5     月    8     日
                              書記官  林宗勳


司法院資訊處製作；財團法人民間司法改革基金會備份。
